臺灣桃園地方法院刑事判決　　　　　　　 95年度易字第946號
公　訴　人　臺灣桃園地方法院檢察署檢察官
被　　　告　甲○○
上列被告因竊盜等案件，經檢察官提起公訴（94年度偵字第2107
5 號），本院判決如下：
    主  文
甲○○意圖為自己不法之所有，以詐術使人將本人之物交付，累
犯，處有期徒刑陸月，如易科罰金以參佰元折算壹日。
    事  實
一、甲○○於民國90年間因竊盜案件，經臺灣高等法院以90年度
　　上易字第447 號判處有期徒刑5 月確定，於90年8 月20日易
    科罰金執行完畢。又於91年間因違反毒品危害防制條例案件
    ，經臺灣高等法院以91年度上易字第712 號判處有期徒刑8
    月確定，及於92年間因竊盜案件，經本院以91年度易字第22
    17號判處有期徒刑5 月確定，2 罪接續執行至93年11月22日
    執行完畢。詎仍不知悛悔，因缺款花用，竟基於意圖為自己
    不法所有詐欺犯意，於94年8 月24日13時，趁丁○○駕駛向
    友人乙○○借用之車牌號碼2A-1126 號自用小客車（車主為
    乙○○之母丙○○○），前來甲○○工作之桃園縣龜山鄉○○街229 巷143 弄24號臭豆腐工廠宿舍房間找其敘舊聊天時
    ，將上開小客車停放在上址巷內之際，先藉故要求丁○○幫
    其整理房間，甲○○則獨自趁隙離開，於94年8 月24日13時
    至同日14時50分許期間內某時，將丁○○所駕駛上開小客車
    移走藏放於該臭豆腐工廠後方停車場（公訴人起訴甲○○涉
    犯竊盜部分詳後述），迨丁○○於同日14時50分欲離去該工
    廠宿舍時，發覺上開小客車遭竊，斯時甲○○即向丁○○佯
    稱：上開自小客車遭竊乙事，應係伊認識綽號「秀雄」之人
    所為云云，並分別在同日下午15時52分及15時56分，於丁○○面前以自己所有門號0000000000行動電話撥打綽號「秀雄
    」者門號0000000000行動電話，通話各1 次；再於同日下午
    16時25分陪同丁○○向桃園縣政府警察局龜山分局龜山派出
    所報案，以取信於丁○○，使丁○○誤信上開小客車遭竊確
    係綽號「秀雄」之人所為，隨後甲○○再向丁○○佯稱：經
    其從中磋商結果，綽號「秀雄」者同意丁○○以新台幣（下
    同）8000元贖回該自小客車云云，致使丁○○陷於錯誤，委
    由自稱與綽號「秀雄」相識之甲○○處理取車事宜，甲○○
    果於翌日（94年8 月25日）凌晨3 時許，將該自小客車駛回
    工廠宿舍旁。為此丁○○交付現金8000元予甲○○，而甲○○則將款項置於其宿舍房間內桌面上，詐得該筆財物得逞。
二、案經丁○○訴由臺北縣政府警察局土城分局報告臺灣桃園地
　　方法院檢察署檢察官偵查起訴。
    理  由
壹、有罪部分：
一、證據能力部分：
    按刑事訴訟法第159 條之1 第2 項，被告以外之人於偵查中
    向檢察官所為之陳述，除顯有不可信之情況者外，得為證據
    。查告訴人即被害人丁○○、證人陳佑寧及證人乙○○於偵
    查中均經具結擔保其證言之真正，並無顯有不可信之情況，
    故告訴人丁○○、證人陳佑寧及證人乙○○於偵查中之陳述
    ，依上開規定，得為證據。又按同法第159 條之5 第2 項，
    當事人於法院調查證據時知有第159 條第1 項不得為證據之
    情形，而未於言詞辯論終結前聲明異議者，視為有前項之同
    意，而得為證據。茲查，被告對於告訴人丁○○於警詢中之
    陳述，於言詞辯論終結前，並不爭執證據能力，故告訴人丁○○於警詢中之陳述，有證據能力，合先說明（另丁○○亦
    經本院傳拘無著，附此敘明）。
二、實體部分：
    訊據被告甲○○矢口否認有何詐欺犯行，辯稱：我懷疑丁○○偷走我的手機，才把丁○○開來的小客車藏起來，想要他
    還我手機，丁○○有拿錢出來，我根本沒有拿到他拿出來的
    錢，但是他把錢放在桌上，並從中間拿出一張鈔票叫小弟去
    買酒來，剩下的錢就放在桌上，到底誰拿走我不知道云云。
    經查：
(一)被告於94年8 月24日13時至同日14時50分許期間內某時，將
    告訴人丁○○所駕駛車牌號碼2A-1126 號自用小客車移走藏
    放於該臭豆腐工廠後方停車場，迨丁○○於同日14時50分許
    要離去時，遍尋不著其駕駛小客車時，斯時甲○○即向丁○○佯稱，該自小客車遭竊乙事應係伊認識綽號「秀雄」之人
    所為云云，並分別在同日下午15時52分及15時56分，於丁○○面前以自己所有門號0000000000行動電話撥打綽號「秀雄
    」者門號0000000000行動電話，通話各1 次；再於同日下午
    16 時25 分陪同丁○○向桃園縣政府警察局龜山分局龜山派
    出所報案，使丁○○誤信該自小客車遭竊確係綽號「秀雄」
    之人所為，隨後甲○○再向丁○○佯稱，經其從中磋商結果
    ，綽號「秀雄」者同意丁○○以8000元取回該自小客車云云
    ，致使丁○○陷於錯誤，委由甲○○處理取車事宜，甲○○
    果於翌日（94年8 月25日）凌晨3 時許，將該自小客車駛回
    工廠宿舍旁，丁○○即交付8000元予被告等情，業據告訴人
    丁○○於警詢及檢察官訊問時指證在卷（見94年偵字第2107
    5 號卷第24、25、50、54、85頁）。而被告虛偽於丁○○面
    前打電話林秀雄詢問其是否取走丁○○上開小客車乙節，亦
    據證人林秀雄於本院審理時結證稱：94年8 月24日那天甲○○打2 通電話給我，第一通。說他朋友丁○○的車子不見了
    ，丁○○懷疑是我偷走的，我跟甲○○說我不會開車如何偷
    車，第2 通是甲○○問我要不要過去工廠，還說我是不想過
    去還是不敢過去，我認為與這件事無關，所以當天就沒有到
    臭豆腐工廠去，而我也沒有在電話中要丁○○拿一筆錢出來
    才肯把小客車交回等情（見本院卷第77、78頁）。另證人即
    被告臭豆腐工廠同事陳佑寧於檢察官訊問時結證稱：甲○○
    跟丁○○說小客車是林秀雄開走的，林秀雄要8000元贖車，
    然後丁○○就拿8000元給甲○○，這些都是甲○○告訴我的
    等情在卷（見同上偵查卷第78頁）。互核告訴人即證人丁○○及證人陳佑寧、林秀雄指證情節相符。另被告確於94年8
    月24日撥打2 通電話予綽號「秀雄」林秀雄乙節，亦有卷附
    台灣大哥大股份有限公司雙向通聯資料查詢結果，及門號00
    00000000號之用戶：甲○○資料，暨94年8 月24日15時52分
    及15時56分各有發話1 通，受話門號為0000000000，通話時
    間分別為134 秒、64秒（見偵查卷第55頁），及遠傳電信股
    份有限公司門號年籍資料查詢結果，門號0000000000號之客
    戶：林秀雄資料（見偵查卷第67頁）在卷可憑，相互勾稽，
    被告確有與林秀雄於94年8 月24日15時通話，是以丁○○前
    開警詢及檢察官訊問時指證內容應與事實相符，可堪採信。
(二)被告雖辯稱：我確實有把丁○○開來的車子牽去藏起來，因
    為丁○○偷我手機，我只是要看看丁○○若還我手機，我就
    把車子還給丁○○云云。然查，被告是否有手機失竊乙事，
    於偵查中，檢察官訊問被告，其答稱：我手機已經掉了2 、
    3 隻了，如何不見我不知道，我沒有懷疑是誰偷的，我有聽
    說過是詹（嘉龍）偷的，我有勸他（丁○○）不要亂來，因
    為我們是朋友，他說他不會亂來，這是詹（嘉龍）的車被偷
    之前1 個月的事情，這件事情工廠的人都知道，證人陳佑寧
    也知道，我後來也有借1 隻手機給詹（嘉龍），是本案發生
    之前我就借他了，詹買新手機之後就還給我了、我不是因為
    懷疑手機被詹（嘉龍）偷所以要報復云云（見同上偵查卷第
    84頁），則被告有無手機失竊事，僅有被告陳述而無從認定
    ；況縱使被告前有手機失竊事，依被告所陳，其非但相信非
    告訴人丁○○所為，甚至於所謂之手機失竊後、本案發生前
    ，被告尚有借手機予丁○○使用，直到丁○○買手機為止，
    是顯見被告辯稱：把丁○○的車子牽去藏起來，是因為丁○○偷我手機，我只是要看看丁○○若還我手機，我就把車子
    還給丁○○云云，係臨訟編飾之詞，不足採信。
(三)另丁○○交付現款之原因，證人陳佑寧於本院審理時雖改稱
    ：在檢察官訊問時，陳述有關贖車8000元的事情，是聽林秀
    雄說的云云，被告則表示：我與林秀雄不太熟，林秀雄有很
    多供述是他自己的猜測之詞云云（見本院卷第47、48頁）。
    惟查被告與林秀雄94年8 月24日確實有通話2 次，通話時間
    為134 秒、64秒，有前揭電信資料查詢可憑，惟期間通話內
    容如何？林秀雄於本院審理時結證稱：第1 通是被告說丁○○懷疑是我偷走車子、第2 通是被告問我要不要過去工廠，
    還說我是不想過去還是不敢過去等語在卷（本院卷第78頁）
    ，被告則供稱：我打電話給林秀雄，是說問他有無在豆腐工
    廠牽走一部車，我是故意問給丁○○聽的，因為丁○○就在
    旁邊，林秀雄回答說他又不會開車，怎麼把車牽走，我就說
    沒有牽那就好，就掛掉電話了等詞（本院卷第82頁），則該
    通話之雙方，就通話當時之內容並無提及金錢乙事，並無疑
    義，證人陳佑寧所稱要8000元贖車事，焉有可能係聽林秀雄
    所說？是以證人陳佑寧於本院審理時翻異證詞，顯係配合被
    告卸責之詞，應以證人陳佑寧於偵訊時之證詞，即付8000元
    取車乙事係聽被告說的等語為可採。
(四)末查丁○○人交付現款之金額乙情，告訴人丁○○堅稱交付
    現金8000元，被告時而稱5000元、時而稱不知道，證人陳佑
    寧則於偵訊時稱被告告訴他，本案告訴人有付8000元贖車事
    如上（偵查卷第78頁），嗣於本院審理時則改稱：我不知道
    多少錢，因為丁○○是拿一疊出來（本院卷第47頁），雖有
    不一，然就證人陳佑寧雖對於付8000元贖車乙事，先證稱係
    被告所說、後證稱係林秀雄所說，本院認以其先前於檢察官
    訊問證述被告所說等語為可採，已如前述。則證人陳佑寧本
    係案外之人，當無可能點收現鈔，惟依其所證述內容，就其
    所聽聞當日付贖之金額既係8000元，則告訴人交付現款之金
    額，確實係8000元無疑。告訴人既已將8000元現款交付被告
    作為所謂取車之費用，並經被告收受後置於被告管領範圍內
    宿舍之桌面上，則被告詐欺取財業已既遂。另被告復辯稱：
    丁○○從中間拿出1 張鈔票叫小弟去買酒來，剩下的錢就在
    桌上，到底誰拿走，我喝酒睡醒後並不知道云云，無論其上
    開辯稱告訴人另有取鈔買酒乙事真實性如何，均不影響被告
    已成立之詐欺取財犯行，附此敘明。
(五)綜上所述，被告所辯顯係事後飾卸之詞，不足採信。被告詐
    欺取財犯行，洵堪認定，應依法論科。
二、核被告甲○○所為，係犯行係犯刑法第339 條第1 項詐欺取
    財罪。又被告行為後，刑法於94年1 月7 日修正，並自95年
    7 月1 日施行，刑法分則編所定罰金之貨幣單位為新臺幣；
    94年1 月7 日刑法修正時，刑法分則編未修正之條文定有罰
    金者，自94年1 月7 日刑法修正施行後，就其所定數額提高
    為30倍，刑法施行法第1-1 條第1 項、第2 項前段定有明文
    。本件被告所犯刑法第339 條第1 項詐欺取財罪，屬94年1
    月7 日刑法修正時，刑法分則編未修正之條文定有罰金者，
    於94年1 月7 日刑法修正施行後，比較新舊法之前，自應就
    其所定罰金刑之數額提高為30倍，但於新舊法比較之後，仍
    適用行為時之刑法。另被告行為後有關累犯規定，修正前刑
    法第47條規定：「受有期徒刑之執行完畢，或受無期徒刑或
    有期徒刑一部之執行而赦免後，五年以內再犯有期徒刑以上
    之罪者，為累犯，……」，被告行為後，修正為同法第47條
    第1 項「受徒刑之執行完畢，或一部之執行而赦免後，五年
    以內故意再犯有期徒刑以上之罪者，為累犯，……」，是不
    論依修正前之刑法第47條，或修正後之刑法第47條第1 項之
    規定，均構成累犯，對被告而言並無有利或不利之情形，自
    應逕依修正後刑法第47條第1 項，論以累犯。而被告曾有如
    事實欄所載之犯行及執行情形，有臺灣高等法院被告前案紀
    錄表、臺灣桃園地方法院檢察署刑案資料查註紀錄表在卷可
    按，其於5 年內故意再犯本案有期徒刑以上之罪，為累犯，
    應依法加重其刑。爰審酌被告因缺款花用而以上開方式行騙
    ，影響財產交易秩序，然其並未取得財物，且於犯後坦承犯
    行，及其品行、犯罪動機、目的、手段、生活狀況、智識程
    度、犯罪所得及犯罪所生之損害等一切情狀，量處如主文所
    示之刑，而本件被告於犯罪時之刑法第41條第1 項前段規定
    ：「犯最重本刑為5 年以下有期徒刑以下之刑之罪，而受6
    個月以下有期徒刑或拘役之宣告，因身體、教育、職業、家
    庭之關係或其他正當事由，執行顯有困難者，得以1 元以上
    3 元以下折算一日，易科罰金。」，又被告行為時之易科罰
    金折算標準，修正前罰金罰鍰提高標準條例第2 條前段（現
    已刪除）規定，就其原定數額提高為100 倍折算1 日，則本
    件被告行為時之易科罰金折算標準，應以銀元300 元折算1
    日，經折算為新臺幣後，應以新臺幣900 元折算為1 日。惟
    95 年7月1 日修正生效施行之刑法第41條第1 項前段則規定
    ：「犯最重本刑為五年以下有期徒刑以下之刑之罪，而受六
    個月以下有期徒刑或拘役之宣告者，得以新臺幣一千元、二
    千元或三千元折算一日，易科罰金。」比較修正前後之易科
    罰金折算標準，以95年7 月1 日修正公布施行前之規定，較
    有利於被告，則應依刑法第2 條第1 項前段，適用修正前刑
    法第41條第1 項前段規定，定其折算標準。
貳、不另為無罪諭知部分：
一、公訴意意旨另略以：被告甲○○意圖為自己不法之所有，於
    94年8 月24日下午1 時許，趁友人丁○○駕駛上開小客車至
    桃園縣龜山鄉○○街229 巷143 弄24號豆腐工廠找其敘舊聊
    天之機會，藉故要求丁○○幫其整理房間，並於丁○○疏於
    注意之際，竊取丁○○向朋友乙○○借得使用停放在上開巷
    弄內之車牌號碼2A-1126 號自用小客車，得手後先將該車藏
    放豆腐工廠後方停車場，因認被告上開行為，涉犯刑法第32
    0 條第1 項竊盜罪嫌。
二、公訴意旨認被告就上開行為涉有刑法第320 條第1 項之竊盜
    犯行，無非係以，前揭犯罪事實，業經告訴人丁○○於警詢
    及偵查中證述在卷，並有贓物認領保管單在卷可稽，為其主
    要論據。
三、訊據被告固不否認確曾於前揭時、地，將丁○○所駕駛車牌
    號碼2A-1126 號自用小客車移走藏放之事實，然堅詞否認有
    何公訴意旨所稱之上開竊盜犯行，辯稱：其移走小客車僅是
    要丁○○交還手機，並無取走小客車意思等語。
四、按犯罪事實應依證據認定之，無證據不得認定其犯罪事實，
    刑事訴訟法第154 條第2 項定有明文。又被害人所述被害情
    形如無瑕疵可指，而就其他方面調查又與事實相符，其供述
    始足據為判決之基礎；且告訴人之告訴，係以使被告受刑事
    訴追為目的，是其陳述是否與事實相符，仍應調查其他證據
    以資審認（最高法院32年上字第657 號、52年臺上字第1300
    號判例參照）。
五、經查：（一）按刑法上所為「行為」，乃指行為者可能支配
    之身體態度，及由此所生之外界影響而言，而「犯罪」為合
    於犯罪構成要件之違法侵害法益及有責之可罰行為，因而同
    一人之行為構成一罪或數罪，與刑罰輕重之關係至大，具體
    之犯罪事實，態樣萬千，有由數個行為結合而成，亦有單一
    行為侵害數個法益，又有數個行為侵害1 個法益，究應如何
    確定其為一罪或數罪，於是有所謂罪數問題，由於刑法理論
    之爭，故關於決定罪數之標準，有所謂主觀、客觀及折衷說
    之紛歧，以現今學者之通說及實務見解，較傾採取折衷之理
    論，亦即以一決意一行為，而侵害一法益，合於一構成要件
    者，為單純一罪，以數決意為數行為，而侵害數法益，合於
    數個構成要件者，為實質數罪，以一決意為一行為，而侵害
    數法益，而侵害數罪名者，為想像競合之數罪，以一決意犯
    一罪，而其方法或結果之行為侵害數法益而犯他罪名為牽連
    之數罪，以一決意連續數行為，而侵害一法益或數法益，而
    犯同一罪名者，為連續之數罪，基於上述之標準，則犯罪之
    態樣區分為實質一罪、裁判上一罪（想像競合、牽連犯、連
    續犯）及包括一罪（如常業犯）等。（二）另按認定犯罪事
    實應依證據，為刑事訴訟法所明定，故被告否認犯罪事實所
    持之辯解，縱屬不能成立，仍非有積極證據足以證明其犯罪
    行為，不能遽為有罪之認定（最高法院30年上字第1831號判
    例意旨參照）。本件被告固坦承將丁○○駕駛小客車移走藏
    放，然其在本院審理中一再堅稱，並無要竊取丁○○之小客
    車之意思，僅係要丁○○交還其遺失之手機云云（見本院卷
    第189 、190 頁）。被告此部分辯稱係丁○○偷其手機，故
    藏放丁○○駕駛小客車，要其返還手機云云，雖為卸責之詞
    不足採信，其實係以此方式詐取財物，已如前述，然揆諸上
    開判例意旨說明，自難遽論被告有上開竊盜犯行。另卷附贓
    物領據僅能證明丁○○領回該小客車，不及於其他，併此敘
    明。故被告主觀上僅具有詐欺之犯意甚明，已如前述，又徵
    諸客觀上，被告嗣於丁○○拿出8,000 元後，即將小客車取
    出交還丁○○等情，足見其意僅在詐騙告訴人丁○○以交付
    款項，是難謂係基於不法所有意思偷取藏放該小客車，此部
    分自不得以竊盜罪名相繩。（三）又依修正後之刑法既已刪
    除第55條牽連犯之規定，則原所涉牽連犯各罪應依數罪併罰
    之規定分論併罰。比較新舊法之規定，修正後之規定並非較
    有利於被告，依刑法第2 條第1 項之規定，應適用行為時之
    法律，即適用修正前刑法第55條牽連犯之規定，先予敘明。
    是此部分本應為被告無罪之諭知，惟公訴意旨認此部分竊盜
    犯行與前揭論罪科刑之詐欺犯行部分，有修正前刑法第55條
    牽連犯之裁判上一罪關係，爰不另為無罪之諭知。
參、移送併案審理部分：
    臺灣桃園地方法院檢察署檢察官以95年度偵字第22276 號併
    案審理意旨略以：被告甲○○意圖為自己不法之所有，與姓
    名年籍不詳綽號「阿成」之成年人基於概括之犯意聯絡，自
    95年6 月中旬起至同年10月10日止，多次前往桃園縣新屋鄉
    ○○村○○○路○ 段303 號之中環股份有限公司（下稱中環
    公司）內，利用四下無人之際，竊取該公司內之電纜線、匯
    流銅片牌、電纜線及五金1 批等物，所得均變賣得利，嗣於
    同年10月10日上午10時，甲○○復施故計欲進入中環公司行
    竊之際，為該公司員工陳文平發覺，始報警當場查獲，並在
    甲○○所使用車牌號碼2063-KE 號自用小貨車上起出遭竊之
    庫板天地鋁軌、頂針、水閥組、消防噴水瞄子、金庫門板、
    光碟片燒熔等物，始悉上情。因認被告上開犯行，涉犯刑法
    第320 條第1 項罪嫌，並以被告該犯行與其本案起訴竊盜犯
    行間，具有修正前刑法第56條連續犯之裁判上一罪關係，移
    送本院併案審理等語。惟查：被告經公訴人起訴之竊盜犯行
    ，既經本院審理後認不構成竊盜罪，則移送併案審理意旨認
    被告涉犯竊盜犯行，自與本件被告涉犯竊盜犯行無修正前刑
    法第56條連續犯裁判上一罪關係，且此部分又未經起訴，本
    院自無法審理，應退由檢察官另行依法處理。
據上論斷，應依刑事訴訟法第299 條第1 項前段，刑法第2 條第
1 項、第339 條第1 項、第47條第1 項、修正前刑法第41條第1
項、刑法施行法第1 條之1 第1 項、第2 項，修正前罰金罰鍰提
高標準條例第2 條，判決如主文。
本案經檢察官郝中興到庭執行職務。
中　　華　　民　　國　　96　　年　　1 　　月　　31　　日
                  刑事第五庭審判長法  官  潘政宏
                                  法　官　陳月雯
                                  法  官  邱滋杉
以上正本證明與原本無異。
如不服本判決，應於送達後10日內，向本院提出上訴狀（應附繕
本），上訴於臺灣高等法院。
                                  書記官　高文靜
中　　華　　民　　國　　96　　年　　1 　　月　　31　　日
附錄：本案論罪科刑法條全文
刑法第339條 (普通詐欺罪)
意圖為自己或第3人不法之所有，以詐術使人將本人或第3人之物
交付者，處五年以下有期徒刑、拘役或科或併科1000元以下罰金
。
以前項方法得財產上不法之利益或使第 3 人得之者，亦同。
前二項之未遂犯罰之。
